臺灣高等法院刑事判決　　　　　　　　　　　　　九十二年度上訴字第三四七七號
　　上　訴　人
　　即　被　告　丙○○
　　選任辯護人　江東原　律師
　　　　　　　　趙文銘　律師
右上訴人因偽造文書等案件，不服臺灣臺北地方法院九十二年度訴字第一○二八號，
中華民國九十二年八月二十一日第一審判決（起訴案號：臺灣臺北地方法院檢察署九
十二年度偵緝字第五九○號），提起上訴，本院判決如左：
    主  文
原判決撤銷。
丙○○無罪。
    理  由
一公訴要旨：
　檢察官起訴指上訴人為全品通信股份有限公司（原設臺北市○○路一五○號四樓之
  二，以下簡稱全品公司）之負責人，明知告訴人乙○○於八十九年未在該公司任職
  支薪，竟偽造告訴人於當年度支領工資新臺幣（下同）九萬九千零四十一元之工資
  表，據以制作各類所得扣繳暨免扣繳憑單，向財政部臺北市國稅局提出申報，以虛
  增營運成本、虛減營利所得方法，逃漏該公司之營利事業所得稅，足以生損害於告
  訴人及稅捐稽徵機關課稅之正確性。因認上訴人涉嫌行使偽造私文書、行使明知業
  務上登載不實文書及為納稅義務人以詐術逃漏稅捐，依刑法第二百十六條、第二百
  十條、第二百十五條，稅捐稽徵法第四十一條訴請處斷。
二本院之判斷：
　(一)檢察官指上訴人涉嫌犯罪，係以：上訴人對於其以告訴人名義申報請領薪資並製
  　成各類所得扣繳暨免扣繳憑單之右開事實，業已供承不諱，核與告訴人乙○○供
    述情節相符，並有財政部臺北市國稅局綜合所得稅核定通知書、各類所得扣繳暨
    免扣媒體申報資料表附卷可稽，為其論據。
  (二)被告堅詞否認偽造乙○○名義之工資表進而行使，並否認制作明知不實之薪資扣
    繳憑單、據以行使逃漏稅捐，辯稱：全品公司委由臺北市○○路○段二一○號四
    樓久信會計師事務所代辦八十九年度營利事業所得稅媒體申報手續，並未申報告
    訴人之薪資所得；告訴人未曾在全品公司任職支薪（本院準備程序中另稱曾於八
    十八年五、六月間在全品公司任職二個月），但為全品公司轉投資事業全鳴企業
    有限公司股東，於八十八年間在全鳴企業有限公司受有投資所得九萬九千零四十
    一元，本案疑係由於久信會計師事務所人員作業錯誤致生誤會等語。
  (三)訊據證人即久信會計師事務所離職員工甲○○在本院審理時證稱：其任職該事務
    所時，曾經承辦全品公司八十九年度營利事業所得稅相關申報手續；當時係由上
    訴人將資料傳真至會計師事務所，由其代辦申報個人所得之扣繳憑單；根據該事
    務所保存之資料，上訴人當年先提出員工丙○○、陳政諄、黃瑛宜、張素梅四人
    薪資所得資料，此部分經其轉檔後，代為提出磁片申報，嗣又補提丙○○、賴秋
    廷、劉光雄三人漏列部分資料，此部分則由其鍵入資料後列印交上訴人自為申報
    ；上訴人曾向其提出告訴人八十八年度受領薪資之薪資表，並未提出八十九年度
    之薪資表；本案疑係其利用電腦作業時，就黃瑛宜所得部分誤將告訴人資料載入
    ，轉檔後又僅核對總額及件數，即將磁片送交國稅局，以往該事務所亦曾發生類
    似錯誤，事後均以申請更正方式處理等語。經詳閱該證人庭呈上訴人委辦稅捐申
    報時所提出之全品公司八十九年度薪資印領清冊所載受薪員工資料，告訴人確未
    列名其中，與上訴人及該證人所為陳述俱無不符。檢察官指上訴人涉嫌偽造告訴
    人八十九年度之工（薪）資表，以及制作明知不實之同年度相關薪資扣繳憑單，
    亦未提出各該書證以供調查審認，此部分尤難遽為不利於上訴人之認定。上訴人
    辯稱卷附財政部臺北市國稅局綜合所得稅核定通知書、各類所得扣繳暨免扣媒體
    申報資料表所載申報告訴人受薪意旨，係因甲○○作業錯誤所致，自非無據。
  (四)認定犯罪事實所憑之證據，其為訴訟上之證明，須於通常一般之人均不致有所懷
    疑而得確信其為真實之程度，始得據為有罪之認定，倘其證明尚未達到此一程度
    而有合理之懷疑存在，依據「罪證有疑，利歸被告」之無罪推定法則，即不得遽
    為不利被告之判斷。本案檢察官起訴所憑事證，綜據調查結果，既不足以證實被
    告於申報八十九年度營利事業所得稅時確曾故意制作、行使不實支薪資料，應認
    不能證明其犯罪。原審因上訴人當時未能協同證人出庭，不及斟酌前開對其有利
    之反證，既經上訴查明，自應據以撤銷原判決並改判無罪。
  (五)本案起訴事實既經諭知無罪，與未經起訴之其他事實，即無刑事訴訟法第二百六
    十七條之起訴效力擴張之可言。上訴人在本院準備程序中提出八十八年申報告訴
    人薪資扣繳憑單一紙，以及證人甲○○所述上訴人曾經申報告訴人八十八年度薪
    資所得之情形，就其在原審所為告訴人八十八年度僅在全鳴企業有限公司有投資
    所得而未任職全品公司之自白，其間是否存有矛盾？有無於另一（八十八）年度
    涉及偽造文書或違反稅捐稽徵法等罪嫌，均與本案被訴因申報八十九年度稅捐而
    涉嫌犯罪非屬同一事實，本院無從逕為審究，應由檢察機關另行偵處，併予指明
    。
三適用之法律：
　刑事訴訟法第三百六十九條第一項前段，第三百六十四條，第三百零一條第一項。
本案經檢察官鄭富銘到庭執行職務
中　　　華　　　民　　　國　　九十三　　年　　　六　　　月　　 十一 　　日
                              臺灣高等法院刑事第十八庭
                                  審判長法  官　吳　    敦
                                        法  官　梁  宏  哲
                                        法  官　林  勤  綱
右正本證明與原本無異。
如不服本判決，應於收受送達後十日內向本院提出上訴書狀，其未敘述上訴之理由者
並得於提起上訴後十日內向本院補提理由書（均須按他造當事人之人數附繕本）。
                                        書記官  王  增  華
中　　　華　　　民　　　國　　九十三　　年　　　六　　　月　　 十四 　　日
